臺灣高等法院高雄分院刑事判決　　　　　　　　　九十一年度上訴字第一五九四號
　　上　訴　人
　　即　被　告　乙○○
右上訴人因妨害公務等案件，不服臺灣高雄甲方法院九十一年度訴字第二二四四號中
華民國九十一年八月三十日第一審判決（起訴案號：臺灣高雄甲方法院檢察署九十一
年度偵字第六八一六號），提起上訴，本院判決如左：
    主  文
上訴駁回。
    事  實
一、乙○○於民國八十五年間，因竊佔案件，經本院判處有期徒刑八月確定，於八十
    七年十月四日縮短刑期執行完畢，仍不知悔改，於九十一年三月二十三日晚上九
    時許，在高雄市小港區孔宅里里長事務所飲用啤酒及洋酒，迄翌日（即二十四日
    ）凌晨零時二十分許，仍感覺平衡感、言詞能力、定向力均有所障礙，且精神意
    識已達不能安全駕駛動力交通工具之程度，猶駕駛車牌號碼ＹＣ─八一四八號（
    起訴書誤載為ＹＣ─八一八四號）自用小客車，沿高雄市○○區○○路行駛，行
    經該路與高鳳路口時，紅燈違規右轉至高鳳路，適高雄市政府警察局小港分局警
    備隊員警翁忠賢、洪褔明及楊建良等人，在高雄市○○區○○路執行防飆及掃醉
    勤務，見乙○○所駕駛上開自用小客車紅燈違規右轉，於夜間未開啟使用燈光，
    且車速時快時慢，有蛇行現象，乃予以攔停，並請乙○○出示相關證件及下車受
    檢，因乙○○身上有濃厚之酒味，員警翁忠賢等人要求乙○○接受酒精濃度測試
    ，為乙○○拒絕，否認駕駛上開自用小客車並辯稱其係徒步行經該處云云，員警
    翁忠賢即請求警力支援，並將乙○○帶回桂陽派出所偵訊，乙○○抵達派出所後
    ，接受員警訊問時，突然自行摘下其所配帶之眼鏡，將該眼鏡鏡片剝離，徒手持
    上開鏡片往桌上拍打，並持上開鏡片玻璃碎片朝自己額頭塗抹，致其額頭受有擦
    傷，員警翁忠賢即通知消防隊支援，支援之消防隊員到場為乙○○擦拭傷口而未
    及注意之際，乙○○竟另萌毀損公務員職務上掌管物品之故意，突然拿起桌上所
    放置員警翁忠賢職務上所掌管之酒精濃度測試棒（下稱酒測棒）一支，朝自己額
    頭擊打，致該酒測棒斷裂，而損壞公務員職務上掌管之物品。嗣員警將乙○○送
    往高雄市立小港醫院，經該醫院於同年月二十四日凌晨四時二十八分許，抽血檢
    測其血液酒精濃度高達一九四‧八一ＭＧ／ＤＬ，換算呼氣酒精濃度達每公升○
    ‧九七毫克，因而查獲。
二、案經高雄市政府警察局小港分局報請臺灣高雄甲方法院檢察署檢察官偵查起訴。
    理  由
一、訊據上訴人即被告乙○○承認於右述時甲飲用啤酒及洋酒後，行經高雄市○○區
    ○○路與高鳳路口時為警攔檢之事實不諱，惟矢口否認有何酒後駕車及妨害公務
    犯行，辯稱：當時我是徒步行經高雄市○○區○○路與高鳳路口，並無駕駛車牌
    號碼ＹＣ─八一四八號自用小客車，該自用小客車是我前妻梁麗玲所有，亦由前
    妻梁麗玲使用，我不知道為何該自用小客車會出現在該處，因為酒醉走路不犯法
    ，所以我拒絕酒測，但員警一看到我，就將我雙手反扣押至桂陽派出所，又拿酒
    測棒擊打我頭部，該酒測棒因而損壞，我沒有持酒測棒敲打自己頭部云云。然查
    ：
（一）右述事實，迭據證人即查獲員警翁忠賢、洪褔明、楊建良於原審及本院證稱：
      我們於九十一年三月二十四日凌晨，在高雄市○○區○○路執行防飆及掃醉勤
      務，見車牌號碼ＹＣ─八一四八號自用小客車沿高雄市○○區○○路行駛，紅
      燈違規右轉至高鳳路，並於夜間未開啟使用燈光，且車速時快時慢，有點蛇行
      ，當時我們就上前攔下該車，該車上除被告外並無其他乘客，我們請被告出示
      相關證件及下車，被告下車後，身上有濃厚之酒味，我們請被告接受酒精濃度
      測試，但被告不願配合，並辯稱該自用小客車並非其駕駛前來，其係走路來的
      ，我們請求線上警網支援帶同被告前往派出所，到達派出所後，於同仁欲查證
      被告之身分時，被告突然自行摘下其所配帶之眼鏡，將該眼鏡鏡片剝離，徒手
      持上開鏡片往桌上拍打，並持上開鏡片玻璃碎片朝自己額頭塗抹，致其額頭受
      有擦傷，我們遂通知消防隊支援，於支援之消防隊員為被告擦拭傷口時，被告
      又突然將桌上所放置之酒測棒一支拿起，朝自己額頭擊打，致該酒測棒損壞不
      堪使用，我們及消防隊員遂將被告戒護送往高雄市立小港醫院治療，經小港醫
      院抽血檢測被告血液酒精濃度高達一九四‧八一ＭＧ／ＤＬ，換算呼氣酒精濃
      度達每公升○‧九七毫克等語綦詳（原審卷第二○、二一頁、本院卷第三三頁
      ），且有員警翁忠賢之報告書（警卷第七頁）、刑法第一百八十五條之三案件
      測試觀察紀錄表（警卷第八頁）、高雄市立小港醫院緊急生化藥物檢驗單（警
      卷第一○頁）、高雄市政府警察局舉發違反道路交通管理事件通知單影本（警
      卷第一一頁）、醫療費用收據影本（警卷第一二頁）各一份，及酒測棒損壞之
      相片一幀（警卷第九頁）附卷可稽。
（二）按刑法第一百八十五條之三規定所謂「不能安全駕駛」，係抽象危險犯，本不
      以發生具體危險為必要，而依醫學實驗證明所得經驗法則，對於如吐氣酒精濃
      度達每公升零點七五毫克時，駕駛人將產生明顯酒醉、步履蹣跚之行為狀態，
      其肇事比率比一般高二十五倍（參見蔡志中著，對飲酒不能安全駕駛之執法研
      究，司法院第四十六期業務研究會講義）。本件被告於事發後，經高雄市立小
      港醫院抽血檢測其血液酒精濃度高達一九四‧八一ＭＧ／ＤＬ，換算呼氣酒精
      濃度達每公升○‧九七毫克，已如前述，依據上開研究報告之結論，佐以證人
      翁忠賢、洪褔明、楊建良於原審證述：當時被告駕車未開啟大燈，又違規右轉
      ，且車速時快時慢，我們才將之攔停，並要求被告下車受檢，被告於下車後，
      有多話、走路不穩及答非所問之情形等語（原審卷第二一頁），顯見被告於駕
      車時確已因酒醉致使身體感覺減低、視覺之反應能力減弱、影響控制及思考能
      力而達不能安全駕駛動力交通工具之程度，至為灼然。
（三）被告雖辯稱其並未駕車，而是徒步行經查獲處云云。惟本件係巡邏員警發覺車
      牌號碼ＹＣ─八一四八號自用小客車之駕駛狀態與常人有異，方予以欄停，並
      發現被告一人獨自在該車內之事實，業據證人翁忠賢、洪褔明、楊建良證述如
      前。而警方攔停之車輛為被告前妻梁麗玲所有，被告與梁麗玲已離婚二年多，
      查獲時梁麗玲並不在場之事實，復經被告自承屬實（警卷第二、四頁），並有
      車籍作業系統查詢認可資料一紙在卷可按（警卷第一七頁）。足證被告確有於
      案發時酒醉駕駛其前妻之自用小客車行經該處為警攔停，至為明確，被告否認
      酒後駕車，顯與事實不符，殊無可取。
（四）被告於警訊時辯以：酒測棒是員警自己毀損的云云，嗣於偵查中改稱：因為我
      跌倒才將酒測棒弄壞云云，後於原審及本院則稱：員警拿酒測棒打我的頭，此
      事證人翁忠賢知情云云，其前後所供互相矛盾，足見被告畏罪情虛。而查獲時
      被告拒絕接受酒精濃度測試，員警遂將被告帶回派出所，被告在派出所中持酒
      測棒擊打自己頭部，致酒測棒損壞之事實，分據證人翁忠賢於原審審理時證稱
      ：當時沒有任何員警持酒測棒擊打被告，是被告突然持酒測棒打自己額頭，才
      造成酒測棒毀損等語（原審卷第二一頁），及證人洪福明於原審審理時證述：
      並無任何警員持酒測棒打被告，是被告自己拿酒測棒打自己等語明確（原審卷
      第二一頁）。再者，證人翁忠賢於本院調查時復證述：若被告拒絕酒測，我們
      只要開六萬元之罰單即可，沒有必要為了績效就栽贓或毆打被告等語甚詳（本
      院卷第三四頁）。衡諸常情，酒後駕車並非重大刑事案件或社會矚目之案件，
      員警於被告拒絕接受酒精濃度測試時，逕行掣發罰單舉發違規即可，實無為求
      績效而持酒測棒毆打被告或羅織被告罪名之必要，證人翁忠賢、洪福明前開證
      述之內容應屬真實可信。被告係自行持酒測棒往頭上擊打，造成酒測棒損壞等
      情，堪以認定。被告辯稱員警持酒測棒打其頭部云云，應係畏罪卸責之詞，應
      無可採。
（五）綜上所述，被告所辯均係事後卸責之詞，一無可採。被告於本院調查時請求勘
      驗警訊錄音帶，以證明員警曾持酒測棒敲打其頭部云云，惟本件確係被告自己
      持酒測棒擊打自己頭部，已如前述，本院認事證已明，無勘驗錄音帶之必要。
      本件事證明確，被告酒後駕車及妨害公務犯行，均堪認定。
二、核被告所為，係犯刑法第一百八十五條之三服用酒類不能安全駕駛動力交通工具
    而駕駛罪及同法第一百三十八條損壞公務員職務上掌管之物品罪。被告所犯上開
    二罪間，犯意各別，行為互殊，應分論併罰。又被告前因竊佔案件，經本院判處
    有期徒刑八月確定，於八十七年十月四日縮短刑期執行完畢，有臺灣高雄甲方法
    院檢察署刑案資料查註紀錄表及臺灣高等法院被告全國前案紀錄表各一份存卷可
    按，其前受有期徒刑執行完畢，五年內再犯本件有期徒刑以上之上開二罪，為累
    犯，均應依刑法第四十七條之規定加重其刑。
三、被告犯罪事證既明，原審法院因而適用刑法第一百三十八條、第一百八十五條之
    三、第四十一條第一項、第二項、第四十七條、第五十一條第五款、罰金罰鍰提
    高標準條例第二條規定，並審酌被告品行非佳，明知於飲酒後呼氣酒精濃度高達
    每公升○‧九七毫克之情況下，仍貿然駕車行駛在道路上，對一般往來之公眾及
    駕駛人自身皆具有高度危險性，且為警攔檢查獲後，進而損壞員警翁忠賢職務上
    所掌管之酒測棒，漠視法紀，惡性非輕，及犯後仍矯言卸責，不知悔改等一切情
    狀，就被告所犯酒後駕車部分，量處有期徒刑五月，就其損壞公務員職務上掌管
    之物品罪部分，量處有期徒刑四月，並定應執行有期徒刑八月，並均諭知如易科
    罰金，以三百元折算一日之折算標準。原審認事用法均無不合，量刑亦稱妥適，
    被告仍執前詞否認犯罪，指摘原判決不當，為無理由，應予駁回。
據上論斷，應依刑事訴訟法第三百六十八條，判決如主文。
本案經檢察官劉文水到庭執行職務
中      華      民      國    九十一    年      十一      月     十九   日
                              臺灣高等法院高雄分院刑事第六庭
                                  審判長法官  范惠瑩
                                        法官  謝靜雯
                                        法官  張意聰
右正本證明與原本無異。
損壞公務員職務上掌管之物品罪部分如不服本判決應於收受本判決後十日內向本院提
出上訴書狀，其未述上訴理由者，並得於提起上訴後十日內向本院補提理由書狀（
均須按他造當事人之人數附繕本)「切勿逕送上級法院」。
服用酒類不能安全駕駛動力交通工具罪部分不得上訴。
                                      書記官  馬蕙梅
中      華      民      國    九十一    年      十一      月     廿一   日
附錄：
刑法第一百三十八條
毀棄、損壞或隱匿公務員職務上掌管或委託第三人掌管之文書、圖畫、物品、或致令
不堪用者，處五年以下有期徒刑。
刑法第一百八十五條之三
服用毒品、麻醉藥品、酒類或其他相類之物，不能安全駕駛動力交通工具而駕駛者，
處一年以下有期徒刑、拘役或三萬元以下罰金。
